最高法院刑事判決　　　　　　　　　　　　　　　九十三年度台上字第二五八０號
　　上　訴　人　甲○○
　　選任辯護人　林金宗律師
右上訴人因偽造文書案件，不服台灣高等法院台南分院中華民國九十年九月二十日第
二審判決（九十年度上訴字第九二七號，起訴案號：台灣台南地方法院檢察署九十年
度偵字第二三三八號），提起上訴，本院判決如左：
    主  文
原判決撤銷，發回台灣高等法院台南分院。
    理  由
本件原判決認定上訴人甲○○基於意圖為自己不法所有及偽造私文書之概括犯意，先
於民國八十九年十二月二十六日上午十二時許，未經歐郭秋森之同意，擅自侵入歐郭
秋森位於台南市○○路五五二巷九十五號之住處（無故侵入住宅部分未據告訴），竊
取歐郭秋森所有，置放於其前開住處之美商荷蘭銀行（以下簡稱荷蘭銀行）發行之信
用卡一張（卡號：0000000000000000）。得手後，於原判決附表一
所示時地，連續持前揭信用卡至該附表所示之商店，以佯稱其即為「歐郭秋森」本人
而為刷卡消費，並於每次刷卡消費時，即以複寫方式同時在簽帳單顧客存根聯、特約
商店存根聯及銀行存根聯上分別偽簽「歐郭秋森」之署押，一次偽造完成三聯「歐郭
秋森」名義之簽帳單據私文書，並持以行使予各該特約商店之詐術，致各該特約商店
誤以為其即為歐郭秋森本人，而同意其使用前開信用卡刷卡消費共計新台幣（下同）
二萬九千零二十四元。復於八十九年十二月十八日晚上二十二時許，在台南縣永康市
○○街一六七巷二十二號，趁黃薇靜不注意之際，竊取黃薇靜皮包內之富邦商業銀行
發行之信用卡一張（卡號：000000000000000）。得手後，於原判決
附表二所示時地，連續持前揭信用卡至附表所示之商店，以佯稱其即為「黃薇靜」本
人而為刷卡消費，並於每次刷卡消費時，即以複寫方式同時在簽帳單顧客存根聯、特
約商店存根聯及銀行存根聯上分別偽簽「黃薇靜」之署押，一次偽造完成三聯「黃薇
靜」名義之簽帳單據私文書，並持以行使予各該特約商店之詐術，致各該特約商店誤
以為其即為黃薇靜本人，而同意其使用前開信用卡刷卡消費共計三萬三千四百八十元
，均足生損害於歐郭秋森、黃薇靜、荷蘭銀行、富邦商業銀行及各該特約商店。嗣經
荷蘭銀行、富邦商業銀行分別通知歐郭秋森、黃薇靜前開刷卡消費行為，歐郭秋森、
黃薇靜始知上情，並報警循線查獲等情。因而將第一審判決撤銷，改判論處上訴人連
續行使偽造私文書，足以生損害於他人罪刑，固非無見。
惟查：(一)按科刑判決書，須先認定犯罪事實，然後於理由內敘明其認定犯罪所憑之證
據，方足以資論罪科刑，如認定事實與其所採用之證據，及其認定之理由不相適合，
即屬理由矛盾，其判決當然為違背法令。原判決認定上訴人持竊得之歐郭秋森、黃薇
靜信用卡，於每次刷卡消費時，即以複寫方式，同時在簽帳單顧客存根聯、特約商店
存根聯及銀行存根聯上分別偽簽「歐郭秋森」、「黃薇靜」之署押，一次偽造完成三
聯「歐郭秋森」、「黃薇靜」名義之簽帳單據私文書，並持以行使交予各該特約商店
，致各該特約商店誤以為係其本人，而同意其使用前開信用卡刷卡消費等情。但依據
卷內所附之「香港商捷時」簽帳單影本所載（見九十年度偵字第四五０五號卷第十七
頁），該簽單為商戶存根（二聯式）；另依富邦商業銀行信用卡部及荷蘭銀行函載之
上訴人偽造之其他簽帳單，均屬商店存根聯（見同上偵查卷第十三頁至第二十一頁，
第一審卷第十一頁至第十四頁）。究竟上訴人所偽造之簽單為二聯式抑為三聯式？有
無銀行存根聯存在？非無可疑。原判決未詳予調查，亦未說明認定之依據，逕行認定
一次偽造三張，並於主文內諭知將銀行存根聯上偽造之署押沒收，自有調查未盡及判
決不備理由之違法。(二)按核對筆跡，除顯著跡象，凡具字學常識之人，足以肉眼辨別
其真偽異同者外，必須就其內容，依法付與鑑定，始足以資判斷。原審雖以因比對樣
本過少，且當庭書寫之字跡及簽帳單之筆跡均有可能做作，因而無法以上訴人當庭書
寫「黃薇靜」之字跡與簽帳單之筆跡送鑑定比對等情。原判決既自行比對筆跡，認有
做作現象，似無法單以肉眼辨識其真偽異同，仍有送鑑定比對之必要。而依卷內所附
上訴人致歐郭秋森之存證信函似為上訴人之筆跡（見第一審卷第二十七頁）；且依據
歐郭秋森之供述，上訴人從事生意工作，亦非不能蒐集上訴人平時生意往來之文件，
作為鑑定之依據。原判決未詳予調查審認，並送鑑定，遽行判決，尚嫌速斷，難昭折
服。(三)原判決認定上訴人偽造信用卡簽帳單為刑法第二百十條之私文書，卻於據上論
結欄內引用刑法第二百二十條第一項準文書之規定，為論處上訴人罪刑之依據，亦有
疏失。上訴意旨執以指摘原判決不當，非無理由，應認有發回更審之原因。
據上論結，應依刑事訴訟法第三百九十七條、第四百零一條，判決如主文。
中　　　華　　　民　　　國　　九十三　　年　　　五　　　月　　 十九 　　日
                              最高法院刑事第六庭
                                  審判長法官  吳　雄　銘
                                        法官  池　啟　明
                                        法官  石　木　欽
                                        法官  郭　毓　洲
                                        法官  蕭　仰　歸
      右正本證明與原本無異
                                              書  記  官
中　　　華　　　民　　　國　　九十三　　年　　　五　　　月　　二十四　　日
                                                                        Ｂ
